臺灣高雄地方法院刑事判決　　　　　　101年度簡上字第258號
公　訴　人　臺灣高雄地方法院檢察署檢察官
上　訴　人
即　被　告　戴邦賢
上列上訴人即被告因違反家暴力防治法案件，不服本院高雄簡易
庭101年度簡字第1777號中華民國101年5月4日刑事簡易判決（聲
請簡易判決處刑案號：臺灣高雄地方法院檢察署101 年度偵字第
2712號），提起上訴，本院管轄之第二審合議庭判決如下：
    主  文
原判決撤銷。
戴邦賢犯違反保護令罪，處拘役參拾日，如易科罰金，以新臺幣
壹仟元折算壹日。緩刑貳年。
    事  實
一、戴邦賢與劉艷平為夫妻，一同居住在高雄市前鎮區○○○路
    1007巷28號住處，2人間具有家庭暴力防治法第3條第1 款所
    定之家庭成員關係。戴邦賢曾於民國100 年12月22日經本院
    以100 年家護字第2336號民事通常保護令裁定，令其不得對
    劉豔平實施身體或精神上不法侵害之行為，亦不得直接或間
    接對劉豔平（起訴書誤載為鄒彩虹）為騷擾、跟蹤之聯絡行
    為，有效期間為一年，其亦知悉上開保護令之內容。詎其於
    101年1月10日晚上10時許，在上開住處因細故與劉豔平發生
    爭執，竟基於違反保護令之犯意，對劉豔平及其女兒戴○○
    （97年生，姓名年籍詳卷）口出「你和你媽媽去睡馬路，我
    要把房子賣掉」、「你媽把我折磨的狗都不如」等語，且未
    經劉豔平同意，即以螺絲起子撬開房間內經劉豔平上鎖之抽
    屜（毀損部分未據告訴），取走屬其所有之房屋權狀及薪水
    簿，以此方式對劉豔平實施精神上不法之侵害，而違反上開
    本院所核發之民事通常保護令。
二、案經高雄市政府警察局前鎮分局報請高雄地方法院檢察署檢
    察官偵查起訴。
    理  由
壹、程序部分：按被告以外之人於審判外之陳述，雖不符刑事訴
    訟法第159  條之1至第159條之4之規定，而經當事人於審判
    程序同意作為證據，法院審酌該言詞陳述或書面陳述作成時
    之情況，認為適當者，亦得為證據；當事人、代理人或辯護
    人於法院調查證據時，知有第159條第1項不得為證據之情形
    ，而未於言詞辯論終結前聲明異議者，視為有前項之同意，
    刑事訴訟法第159條之5定有明文。經查，本判決所引用之各
    項證據資料，其屬於被告以外之人於審判外之陳述者，均據
    本院於調查證據程序逐一提示並告以要旨，檢察官、被告均
    知該等證據為被告以外之人之審判外陳述且均未於言詞辯論
    終結前聲明異議，本院審酌上開證據作成時之情況，亦無不
    當取供等情形，認為以之作為本案之證據亦屬適當，依刑事
    訴訟法第159條之5規定，應有證據能力。
貳、實體部分：
一、訊據被告戴邦賢對於上揭犯罪事實於本院審理時均坦承不諱
    （參本院卷第30頁），核與告訴人劉豔平於警詢及偵查中之
    證述相符（見警卷第3 頁、偵查卷第24至25頁），並有有家
    庭暴力事件通報表1紙、前鎮分局保護令執行紀錄表2紙及現
    場照片8 幀（見警卷第12至16頁）附卷可參，足認被告之自
    白與事實相符，本件事證明確，被告犯行堪以認定，應依法
    論科。
二、按家庭暴力防治法所稱「家庭暴力」，係指家庭成員間實施
    身體或精神上不法侵害之行為；所稱之「騷擾」，係指任何
    打擾、警告、嘲弄或辱罵他人之言語、動作或製造使人心生
    畏怖情境之行為，家庭暴力防治法第2條第1款、第3 款分別
    定有明文。又所謂「精神上不法之侵害」，則包括以謾罵、
    吼叫、侮辱、諷刺、恫嚇、威脅之言詞語調脅迫、恐嚇被害
    人之言語虐待，及藉由破壞東西或虐待寵物，甚而以自殺、
    脅迫被害人作不想作之事，或干擾被害人之生活作息、社會
    關係等皆是。詳言之，若某行為已足以引發行為對象心理痛
    苦畏懼之情緒，應即該當精神上不法侵害之行為，且因家庭
    暴力行為多有長期性、習慣性、隱密性、連續性之特徵，家
    庭成員間關係密切親近，對於彼此生活、個性、喜惡之瞭解
    為人際網路中最深刻者，於判斷某一行為是否構成精神上不
    法侵害時，除參酌社會上一般客觀標準外，更應將被害人主
    觀上是否因加害人行為產生痛苦恐懼或不安之感受納入考量
    。至同法第2條第3款規定之騷擾，係指任何打擾、警告、嘲
    弄或辱罵他人之言語、動作或製造使人生畏怖之行為，使他
    人因而產生不快不安之感受，與上述精神上不法侵害行為肇
    致相對人心理恐懼痛苦，在程度上有所區分。家庭暴力防治
    法第61條第1款、第2款係依被告之行為對被害人造成影響之
    輕重而為不同規範，若被告所為已使被害人生理或心理上感
    到痛苦畏懼，即可謂係對被害人實施身體或精神上不法侵害
    之家庭暴力行為，反之若尚未達此程度，僅使被害人產生生
    理或心理上之不快不安，則僅為騷擾定義之規範範疇。
三、查被告於前開時、地，向告訴人及其女兒戴○○稱「你和你
    媽媽去睡馬路，我要把房子賣掉」、「你媽把我折磨的狗都
    不如」等語，且未經告訴人同意，即以螺絲起子撬開房間內
    經被害人上鎖之抽屜，取走其房屋權狀及薪水簿等情，依一
    般社會通念，被告之上開行為係表示欲將告訴人及其未成年
    子女趕出家門、使渠等居無定所，而告訴人又自大陸遠嫁來
    台，在台舉目無親，被告上開逐告訴人出家門之行為，自足
    對告訴人之心理產生極大之壓力並產生畏懼，而屬對告訴人
    實施精神上之不法侵害行為。故核被告所為，係違反本院依
    家庭暴力防治法第14條第1 項所為禁止實施家庭暴力之裁定
    ，而犯家庭暴力防治法第61條第1 款之違反通常保護令罪。
四、原審據以論以被告罪刑，固非無見；惟查：被告於本院審理
    中已坦承犯行，表明悔意，有本院審判筆錄在卷可稽（見本
    院卷第30頁），且告訴人於本院審理中亦表明不願追究被告
    ，希望給予被告緩刑機會（見本院卷第34頁）。原審未及審
    酌上開情事，即有未洽。被告上訴意旨認原審量刑過重，請
    求從輕量刑，非屬無據，自應由本院將原判決撤銷改判。爰
    審酌被告知悉有上開通常保護令之裁定，仍對告訴人為精神
    上之不法侵害，所為誠屬不該，惟念及2 人間為夫妻關係，
    僅係因細故爭執，被告一時心急未能克制語氣及言論之內容
    ，始有本件之犯行，其惡性本非重大，且被告於本院審理時
    坦承犯行，並已獲得告訴人之原諒，堪認犯後態度良好，兼
    衡告訴人所受侵害程度及被告於本院審理時自稱智識程度為
    國中畢業、從事客運司機工作月薪為3 萬元等一切情狀，量
    處如主文所示之刑，並諭知易科罰金之折算標準，以示懲儆
    。末查，被告未曾因故意犯罪受有期徒刑以上刑之宣告，有
    臺灣高等法院被告前案紀錄表1 份在卷可參，且告訴人於陳
    報狀中亦表明希望予被告緩刑，有如前述，茲念被告僅因一
    時失慮而違犯本件犯行，信經此教訓後，應知警惕而無再犯
    之虞，是本院認其所受宣告之刑，以暫不執行為適當，爰併
    予宣告緩刑2 年，以啟自新。
據上論斷，應依刑事訴訟法第455條之1第1項、第3項、第369條
第1項前段、第364條、第299條第1項前段，家庭暴力防治法第61
條第1款，刑法11條前段、第41條第1項前段、第74條第1項第1款
，判決如主文。
中    華    民    國   100    年    8     月    13    日
                  刑事第十四庭   審判長法  官  陳銘珠
                                       法  官  謝琬萍
                                       法  官  林揚奇
以上正本證明與原本無異。
本判決不得上訴。
中    華    民    國   100    年    8     月    13    日
                                       書記官  林禹丞
附錄本案論罪科刑法條：
家庭暴力防治法第61條
違反法院依第14條第1 項、第16條第3 項所為之下列裁定者，為
本法所稱違反保護令罪，處3 年以下有期徒刑、拘役或科或併科
新臺幣10萬元以下罰金：
一、禁止實施家庭暴力。
二、禁止騷擾、接觸、跟蹤、通話、通信或其他非必要之聯絡行
    為。
三、遷出住居所。
四、遠離住居所、工作場所、學校或其他特定場所。
五、完成加害人處遇計畫。